臺灣臺南地方法院刑事判決　　　　　　　　　　　　九十二年度易字第一一九號
　　公　訴　人　臺灣臺南地方法院檢察署檢察官
　　被　　　告　方明國
右列被告因違反家庭暴力防治法案件，經檢察官提起公訴（九十二年度偵字第八一五
七號），本院判決如左：
    主  文
方明國違反法院依家庭暴力防治法第十三條所為禁止實施家庭暴力行為之裁定，處拘
役參拾伍日，如易科罰金，以佰元折算壹日。
    事  實
一、方明國係方陳環之子，其二人間具有家庭暴力防治法第三條第一款所定之家庭成
    員關係。方明國因於民國九十一年八月間，在與方陳環共同居住之臺南縣安定鄉
    海寮村六二號住處，恐嚇要毆打方陳環，要她死，並將電話、電風扇摔壞，經本
    院於九十一年九月三十日以九十一年度家護字第四四五號民事通常保護令裁定令
    其不得對方陳環實施身體或精神上不法侵害之行為，有效期間為一年（有效期間
    至九十二年九月三十日止），該裁定並經方明國於九十二年三月十日收受。又方
    明國甫於九十一年九月因以三字經辱罵方陳環，違反本院上開裁定，觸犯家庭暴
    力防治法犯行，經本院判處有期徒刑四月，緩刑三年確定，仍在緩刑期間，猶不
    知悔改，明知上開保護令諭知之內容，竟基於違反保護令之犯意，於本院右開保
    護令有效期間之九十二年六月十五日下午五時許，在上址以「幹你娘」（台語）
    等穢語辱罵方陳環，並對方陳環吼稱：「你去喝農藥死了算了，出殯時我要拿幡
    」等語，以此方式對方陳環實施精神上侵害行為。
二、案經方陳環訴由臺南縣警察局善化分局報請臺灣臺南地方法院檢察署檢察官偵查
    起訴。
    理  由
一、訊據被告方明國固不否認於九十二年六月十五日下午五時許，在前址有以三字經
    罵人之行為，惟矢口否認有何違反家庭暴力防治法之犯行，辯稱：伊不知道有保
    護令這回事，當日伊妹妹蕭方美月回娘家把東西都拿走，伊和她吵架，但沒有叫
    她喝農藥死了算了，也沒有說出殯時要拿幡，伊沒有罵母親云云。
二、經查：
  (一)被告迭於警、偵詢時供承知悉其母親方陳環向台灣台南地方法院申請民事通常保
    護令，時效一年，亦了解該保護令之內容，且其於九十二年三月十日收受本院於
    九十一年九月三十日對其所核發之九十一年度家護字第四四五號民事通常保護令
    裁定，亦有本院送達證書附於上開通常保護令卷第三十一頁可稽，是被告明知本
    院已對其核發通常保護令，且九十二年六月間仍為上開保護令有效期間乙節，足
    堪認定，其辯稱不知上開保護令云云，顯係委責之詞，要無可採。
  (二)被告於九十二年六月十五日下午五時許，在前址確以三字經【「幹你娘」（台語
    ）】辱罵其母方陳環，並吼稱：喝農藥死了算了，出殯時要拿幡等語乙節，業據
    方陳環於偵查中指述綦詳，核與證人即被告之妹妹蕭方美月（當日亦同在現場）
    證述被告辱罵方陳環之內容相符。次查，證人即當日至現場處理被告家庭暴力糾
    紛且為方陳環製作警詢筆錄之臺南縣警察局善化分局海寮派出所警員楊憲和證稱
    ：方陳環有明確指述被告罵他三字經，且對他說：「你去喝農藥死一死，我幫你
    拿幡」，方陳環平日係與被告同住，被告僅酒後會對其母親方陳環作出不理性之
    行為等語（見本院九十三年二月十二日審理筆錄），方陳環於本院審理時，亦不
    否認是日下午，確係其前往警察局報案，惟亦表示：被告平日對伊很孝順，只有
    喝酒以後才會「肖肖」（台語）等語（見本院九十三年一月九日審理筆錄），另
    參以方陳環除於九十二年七月三十日本案偵查中具狀表示願意原諒被告且撤回告
    訴外，復於九十二年十一月十二日本院受命法官進行準備程序時，再次當庭表示
    撤回本件告訴之意思，綜上以觀，方陳環前於警詢、偵查中，確曾具體指述被告
    右開違反家庭暴力防治法犯行，且被告平日對待方陳環之態度尚佳，其二人感情
    非惡，若非被告果有前開暴力行為，方陳環當無憑空誣指，陷害其己身所出，且
    賴以扶持同居照顧之親子入罪之理，是其前開指述及證人蕭方美月右開證詞應堪
    採信。方陳環嗣於本院改稱：不知被告罵誰，不知罵他妹妹或伊，伊聽不懂云云
    ，顯係事後迴護被告之詞，要無可採。又我國民間送葬儀式中，死者之兒子持舉
    旗幡送葬之謂「送幡」，依我國習俗，此乃僅適用於父母與孝子間之葬儀，是被
    告吼稱：「喝農藥死了算了，出殯時他要拿幡」等語之對象，應係其母方陳環，
    斷非其妹妹蕭方美月，足堪認定。被告辯稱：伊當日是罵妹妹云云，同難採信。
  (三)又查，證人楊憲和證稱：伊是第一批到達的警察，當時並無其他鄰居在場等語（
    見本院九十三年二月十二日審理筆錄），及證人陳麗琴證稱：當天伊在工廠裡面
    ，伊沒有出來看事情發生的過程，也沒有聽到，因為工廠裡面的聲音很大等語（
    見本院九十三年二月十二日審理筆錄），均為被告所是認，然證人方錫坤卻證稱
    ：警察來時，伊亦在場，當時還有工廠老闆娘阿琴（即陳麗琴）在場等語（見本
    院九十三年一月九日審理筆錄），據此，證人方錫坤是否果為現場之目擊證人，
    實有可疑，則其證述：聽到被告罵他妹妹（即蕭方美月）三字經，沒有聽到被告
    罵「死了算了，出殯要拿幡」，被告只有罵他妹妹，沒有罵他母親等語（同上筆
    錄），亦難使本院信其為真；況其復於檢察官詰問時證稱：伊並未聽到被告與他
    妹妹、母親的全部吵架內容等語，故縱其上開證言為真，亦難據為「被告並未對
    其母親為上開暴行」之有利認定。
  (四)綜上，被告所辯，洵無可採，本件事證明確，被告確有於右開時、地出言辱罵其
    母方陳環，叫她去死，死後要幫她拿幡等家庭暴力犯行，堪以認定。
  (五)被告方明國與告訴人方陳環係母子，其二人間具有家庭暴力防治法第三條第一款
    所定之家庭成員關係。被告以言詞辱罵方陳環，違反本院令其不得對告訴人為精
    神上不法侵害行為，核其所為，係犯家庭暴防治法第五十條第一款之違反保護令
    罪。本院審酌：被告平日與母親方陳環同住，方陳環日常生活起居端賴被告照顧
    ，被告侍母孝順，待人和善，並非逆子惡鄰，乃係素行良好之人，本次及前案均
    係於酒後，精神狀況及控制力不佳之情形下，始對其母親出言不遜而違反本院命
    其禁止為一定行為之保護令（被告右開素行業據證人楊憲和、方陳環一致證述在
    卷），並非目無法紀狂妄之徒，依其犯罪之情節觀之，酒癮之戒除較之於監獄之
    矯治，應較能達成防治其暴行之效果，且參諸其與方陳環相處之情形以觀，若處
    以重刑，將使被告與其母方陳環長期隔離，方陳環即將面臨失卻照護之危險，則
    重罰結果與被告本件精神上之暴力行為所造成方陳環精神上之傷害程度相較，輕
    重顯有失衡等一切情狀，量處如主文所示之刑，並諭知易科罰金之折算標準。公
    訴人雖求處有期徒刑十月，惟本院認以主文所示之刑即足罰當其罪而符合比例原
    則，併此明。
據上論斷，應依刑事訴訟法第二百九十九條第一項前段，家庭暴力防治法第五十條第
一款，刑法第十一條前段、第四十一條第一項前段，罰金罰鍰提高標準條例第二條，
判決如主文。
本案經檢察官陳本良到庭執行職務。
中      華      民      國    九十三    年      三      月     十二     日
                                 臺灣臺南地方法院刑事第五庭
                                   審判長法  官  陳欽賢
                                         法  官  林佩儒
                                         法  官  莊玉熙
右正本證明與原本無異。
如不服本判決，應於判決送達後十日內向本院提出上訴狀( 應附繕本 )。
                                         書記官  陳靜娟
中      華      民      國    九十三    年      三      月     十五     日
附錄本案論罪科刑法條全文：
家庭暴力防治法第五十條：
違反法院依第十三條、第十五條所為之下列裁定者，為本法所稱之違反保護令罪，處
三年以下有期徒刑、拘役或科或併科新台幣十萬元以下罰金︰
一  禁止實施家庭暴力行為。
二  禁止直接或間接騷擾、接觸、通話或其他連絡行為。
三  命遷出住居所。
四  遠離住居所、工作場所、學校或其他特定場所。
五  命完成加害人處遇計畫：戒癮治療、精神治療、心理輔導或其他治療、輔導。